【裁判字號】    90,保險,4
【裁判日期】    900622
【裁判案由】    損害賠償
【裁判全文】
臺灣板橋地方法院民事判決  九十年度保險字第四號
    原      告  太平產物保險股份有限公司
    法定代理人  甲○○
                          送達.
右當事人間請求損害賠償事件，本院判決如左：
    主    文
原告之訴及假執行之聲請均駁回。
訴訟費用由原告負擔。
    事實及理由
一、按原告之訴，依其所述之事實，在法律上顯無理由者，法院得不經言詞辯論，逕
    以判決駁回之。民事訴訟法第二百四十九條第二項定有明文。
二、原告起訴主張：緣訴外人陳明志於民國八十八年九月十七日駕駛車號Ｆ二－三四
    三五號小貨車，於南投縣南投市○○路○○街口，不慎撞上被害人余水蓮，致余
    水蓮頭部重傷不治死亡，且訴外人陳明志係無照駕駛，經由南投派出所處理在案
    。上開車輛為被告（被保險人）所有，經原告（保險人）依強制汽車責任保險法
    第五、八、二十三、二十八條之規定，已先賠付新台幣（下同）一百二十萬元給
    被害人之子余國忠。依強制汽車責任保險法第二十七條第一項第四款規定，保險
    人（即原告）依規定給付保險金後，得在給付範圍內，向加害人求償，卻仍遭不
    理而未獲給付。被告明知訴外人陳明志無駕駛執照，卻又僱用之並將車輛交其使
    用，實未盡相當之注意責任，且訴外人陳明志現正在服刑中，其家庭狀況非常窮
    困，故依民法第一百八十八條之規定，其僱用人即被告應連帶負賠償責任，爰請
    求被告應給付原告一百二十萬元及自訴狀繕本送達之日起至清償之日止，按年息
    百分之五計算之利息並供擔保請准宣告假執行等語。
三、按受僱人因執行職務，不法侵害他人權利者，由僱用人與行為人連帶負損害賠償
    責任。民法第一百八十八條第一項前段固有明文。惟依上開規定，得向僱用人請
    求連帶負賠償責任之人，自以因受僱人執行職務之行為而使其權利受侵害之被害
    人為限。經查，原告主張被告僱用訴外人陳明志駕駛小貨車，於行經南投縣南投
    市○○路○○街口時，因過失不慎撞及被害人余水蓮致死等情，是依原告上開主
    張，本件因受僱人（即訴外人陳明志）執行職務之行為（駕車）而致權利受侵害
    者（生命權受侵害）為被害人余水蓮，並非原告。至原告雖因上開交通事故賠償
    而給付被害人之子一百二十萬元，然原告自承此係依據強制汽車責任保險法相關
    規定為給付，亦即原告係以保險人之地位，基於其與要保人及被保險人間保險契
    約之約定，於保險事故發生時，履行其給付保險金之義務而已，自亦非得認係因
    受僱人之行為使其權利受損害，故原告既非因侵權行為而致權利受損害之人，其
    自無依據民法第一百八十八條之規定，請求被告賠償損害之可言。
四、又按強制汽車責任保險法第二十七條規定「被保險汽車發生交通事故，加害人有
    下列情事之一者，保險人仍應依本法規定給付保險金，但得在給付範圍金額內，
    向『加害人』求償：：：四、違反道路交通管理處罰條例第二十一條之規定而駕
    車者：：：」，是上開條文中明定保險人得行使求償權之對象為「加害人」，而
    所謂「加害人」，在強制汽車責任保險法第九條又明定「本法所稱加害人係指汽
    車交通事故之行為人」，亦即強制汽車責任保險法中，對保險人得行使保險代位
    之對象，僅限於得向交通事故行為人即加害人請求，並不及於其他應負損害賠償
    責任之人，本件依據原告主張之事實，為交通事故之行為人即加害人者為訴外人
    陳明志，並非被告，從而原告自亦無依據強制汽車責任保險法第二十七條規定向
    被告求償之權。
五、綜上所述，原告並無依據民法第一百八十八條、強制汽車責任保險法法第二十七
    條向被告請求損害賠償之權利，原告之訴，依其所述之事實，顯無理由，揆諸首
    開法文說明，爰不經言詞辯論，逕以判決駁回之。原告之訴既經駁回，其假執行
    之聲請亦失所附麗，應併駁回之。
結論：本件原告之訴為無理由，依民事訴訟法第二百四十九條第二項、第七十八條，
判決如主文。
中      華      民      國    九十      年      六      月    二十二    日
                                臺灣板橋地方法院民事第三庭
~B法  官  白光華
右正本證明與原本無異。
如不服本判決，應於判決送達後廿日內，向本院提出上訴狀。
中      華      民      國    九十      年      六      月    二十二    日
~B書記官  李錦輝


司法院資訊處製作；財團法人民間司法改革基金會備份。
